臺灣高等法院高雄分院刑事判決　　 93年度上更(一)字第360號
上　訴　人
即　被　告　乙○○
上　訴　人
即　被　告　甲○○
共　　　同
指定辯護人　義務辯護人　周君強律師
上列上訴人因殺人未遂等案件，不服臺灣高雄地方法院89年度訴
字第2489號中華民國90年9 月5 日第一審判決（起訴案號：臺灣
高雄地方法院檢察署89年度偵字第14763 號），提起上訴，經判
決後，經最高法院發回更審，本院判決如下：
    主  文
原判決撤銷。
乙○○共同未經許可，持有可發射子彈具有殺傷力之改造槍枝，
累犯，處有期徒刑壹年肆月，併科罰金新臺幣陸萬元，罰金如易
服勞役，以新臺幣玖佰元即銀元佰元折算壹日。扣案如附表所
示之物均沒收。
甲○○共同未經許可，持有可發射子彈具有殺傷力之改造槍枝，
處有期徒刑壹年貳月，併科罰金新臺幣陸萬元，罰金如易服勞役
，以新臺幣玖佰元即銀元佰元折算壹日。扣案如附表所示之物
均沒收。
    事  實
一、乙○○前於民國87年間因違反麻醉藥品管理條例案件，經臺
    灣台南地方法院判處有期徒刑4 月確定，於87年5 月26日易
    科罰金執行完畢。
二、緣乙○○與不詳姓名友人共3 、4 人，於89年6 月3 日下午
    8 時許，前往高雄市○○區○○路「將軍爺廟」前觀看廟會
    ，因遭丁○○等人於慶祝廟會活動中所燃放之烽炮自身旁射
    過，致心生不悅，雙方於爭執後發生互毆，經「將軍爺廟」
    人員陳清崧及楊清連居間協調，惟乙○○仍心有未甘，復向
    陳清崧、楊清連表示不願善了，陳清崧乃向丁○○傳達乙○○可能有報復之意，丁○○等人亦生戒心，並邀集其子丙○○、蘇宗財、親友李英賓、楊川、翁德慶、張再益等人，齊
    聚在丁○○位於高雄市○○區○○街408 號住處前防備。
三、乙○○離開現場後，仍忿恨不平，乃邀集甲○○及其他年籍
    姓名不詳共約4 、50名之成年人，意欲報復，並自不詳地點
    取得仿SMITH&WESSON廠轉輪手槍製造之玩具轉輪槍改造，可
    發射子彈具有殺傷力之改造手槍1 枝（於此之前，不能證明
    係乙○○、甲○○或其他共犯非法持有），而共同基於普通
    傷害之概括犯意，及未經許可持有可發射子彈具有殺傷力之
    改造槍枝之犯意聯絡，於同日下午22時50分許，由甲○○持
    上開改造手槍，乙○○及其餘成年人則分持其等所有刀械、
    信號彈、汽油彈（非屬爆裂物）、高爾夫球桿、木質球棒等
    物，前往丁○○上開住處找丁○○理論，雙方再度爆發互毆
    後，乙○○等人為壓制對方，乃向該處點燃信號彈，後再由
    甲○○持上開改造手槍抵住丁○○，乙○○隨即手持刀械往
    丁○○頭部砍下，而其他年籍姓名不詳之成年人則分別藉點
    燃信號彈（與上開信號彈因經使用而滅失，致無法鑑定是否
    改造或具殺傷力）、汽油彈，及以徒手、球桿、球棒毆擊之
    方式，連續實施傷害行為，致丁○○受有頭皮撕裂傷10×0.
    2 ×0.3 公分之傷害；丙○○受有頭皮撕裂傷0.3 ×0.1 公
    分、6 ×1 ×0.3 公分、左耳割裂傷4 公分、左肘關節處骨
    折及左尺骨鷹嘴突骨折等傷害；楊川受有衣服毀損而不堪使
    用之侵害（毀損部分未據楊川提出告訴）；而甲○○亦因當
    場所持之上開改造手槍掉落後，遭在場不詳姓名之人毆打，
    致受有頭部外傷併後枕部挫擦傷、顏面挫裂傷、左足挫擦傷
    及背部挫擦傷等傷害。嗣警據報前往現場處理，扣得信號彈
    （空殼）3 枚、汽油彈（碎片）1 袋、仿SMITH&WESSON廠轉
    輪手槍製造玩具轉輪槍之改造手槍1 枝，及乙○○、甲○○
    與其他年籍姓名不詳之成年人所有之高爾夫球桿3 支及木質
    球棒1 支等物，再循線查悉上情。
四、案經丁○○、丙○○訴由高雄市政府警察局小港分局移送臺
    灣高雄地方法院檢察署檢察官偵查起訴。
    理  由
一、程序方面─
  (一)上訴人即被告乙○○、甲○○經合法傳喚（見本院上更(一)卷
    第78、83頁送達證書），無正當理由不到庭，爰不待其到庭
    陳述，逕行判決。
  (二)被告乙○○、甲○○及辯護人於本院調查程序中，就原審判
    決所引用之證據及證據能力均明確陳稱「對證據能力不爭執
    」等語（見本院上更(一)卷第55頁），且迄本院言詞辯論終結
    前，辯護人、檢察官均未就告訴人丁○○、證人蘇宗榮及張
    再益偵訊筆錄之證據能力為爭執或聲明異議，亦未主張有何
    顯有不可信情形，復查丁○○等3 人於偵查中向檢察官所為
    之陳述，並無顯有不可信之情況，依刑事訴訟法第159 條之
    1 第2 項規定，自有證據能力。
  (三)辯護人於本院審理中，就證人即員警陳保嘉於原審分別證稱
    ：「改造手槍是先前到達現場的同事先帶回去了，當時是主
    管張明彰到場處理」等語（見原審卷第85頁），及證人即員
    警陳和興、張明彰分別於本院上訴審證稱：「伊到達現場，
    被害人一方有拿出1 枝手槍，且表示是因打架後留在現場，
    槍是交給主管張明彰」、「現場有一不詳姓名男子拿給伊1
    枝玩具手槍，並表示是甲○○拿來犯案的」等語（見本院上
    訴卷第46、47、70頁），認其等對扣案改造手槍為被告甲○○持有一節，因非屬其等親自見聞，僅係傳聞，而對其等上
    開證述之證據能力加以爭執。經查，證人陳保嘉上開證述，
    為其所親自見聞，並未涉聽聞自他人有關扣案改造手槍持有
    人之事，自非屬傳聞證據；而證人陳和興、張明彰上開證述
    ，其性質上屬代替直接見聞被告甲○○持有扣案改造手槍之
    人到庭陳述之傳聞證據。是本院認證人陳保嘉上開證述，有
    證據能力，證人陳和興、張明彰上開證述則不具證據能力。
二、認定犯罪事實所憑證據及理由─
  (一)訊據被告乙○○固坦承曾於89年6 月3 日下午8 時許，在高
    雄市○○區○○路「將軍爺廟」與告訴人丁○○等人發生互
    毆爭執之事實；被告甲○○則坦承確曾於同日下午10時50分
    許，在高雄市○○區○○街408 號前被人毆傷之情，惟均矢
    口否認有傷害、持有改造手槍犯行。被告乙○○辯稱：「伊
    與丁○○等人互毆後，隨即返家，伊母親即不讓伊再出門，
    所以伊並不在場」云云；被告甲○○則辯稱：「伊是到現場
    要看廟會，路過時一下車就被打，伊當時並未參與傷害丁○○等人的之行為，扣案的改造手槍亦非伊持有」云云。
  (二)經查：
  1.被告乙○○與告訴人丁○○於89年6 月3 日下午8 時許，在
    上開「將軍爺廟」前，因烽炮誤射事故，致雙方人馬於理論
    後發生互毆一節，為被告乙○○所不否認（見原審卷第23、
    24頁），並經告訴人丁○○於偵訊及原審指稱：「當天晚上
    8 點，因為放炮起糾紛，雙方有打架」等語在卷（見原審卷
    第25頁）；且經「將軍爺廟」人員陳清崧及楊清連居間協調
    ，惟被告乙○○仍心有未甘，復向陳清崧表示不願善了，陳
    清崧乃將上情告知告訴人丁○○，亦經證人員陳清崧於原審
    證稱：「當天雙方各有3 、4 人互毆打成一片，伊勸阻後雙
    方的人都回家，伊並向乙○○勸阻此事算了，但乙○○表示
    不願意善了，最後伊才到丁○○家表示乙○○不願意善了，
    請小心一點」等語明確（見原審卷第157 頁），及證人楊清
    連於原審證稱；「第一次協調後伊有向雙方表示，請廟會結
    束後再談，其餘如陳清崧所言」等語（見原審卷第157 頁）
    ；復參酌告訴人丁○○於原審陳稱：「楊清連等人向伊說明
    天廟宇要熱鬧，請大家和解，伊同意，楊清連等人有去打探
    乙○○的意願，但對方表示不願意，楊清連要伊小心，說等
    一下可能會有人來打伊，要伊小心」等語在卷（見原審卷第
    156 頁）。足認被告乙○○於89年6 月3 日下午8 時許與告
    訴人丁○○等人發生爭執互毆後，已心生不滿，並揚言欲施
    加報復之意，而告訴人丁○○經證人陳清崧、楊清連傳達此
    訊息後，即聚集其子即告訴人丙○○、蘇宗榮、親友李英賓
    、楊川、翁德慶、張再益等人，齊聚在告訴人丁○○位於高
    雄市○○區○○街408 號住處戒備。至於告訴人丁○○、證
    人楊川於原審均陳（證）稱：「當天在丁○○家，是為了商
    討第二天要進香的事」云云（見原審卷第156 、129 頁），
    惟依案發當時，告訴人丁○○等人已預知被告乙○○可能前
    來尋仇，其等聚集人手，當為壯勢及預備反擊，自非單純商
    議翌日進香之事，是告訴人丁○○、證人楊川上開陳（證）
    ，均不足採信。
  2.被告乙○○於89年6 月3 日下午10時50分許，與被告甲○○
    及其他年籍姓名不詳共約4 、50名之成年人，由被告甲○○
    持具殺傷力之改造手槍1 枝，被告乙○○及其餘年籍姓名不
    詳之成年人則分持刀械、信號彈、汽油彈、高爾夫球桿、球
    棒等物，前往告訴人丁○○住處理論，致發生互毆，被告乙○○及其他年籍姓名不詳之成年人乃點燃信號彈、汽油彈，
    被告甲○○則持改造手槍枝抵住告訴人丁○○，被告乙○○
    隨即手持刀械往告訴人丁○○頭部砍傷，而其他年籍姓名不
    詳成年人，亦以點燃信號彈汽油彈，及以徒手、高爾夫球桿
    、木質球棒毆擊之方式，實施傷害行為，致告訴人丁○○受
    有頭皮撕裂傷10×0.2 ×0.3 公分之傷害，及告訴人丙○○
    受有頭皮撕裂傷0.3 ×0.1 公分、6 ×1 ×0.3 公分、左耳
    割裂傷4 公分、左肘關節處骨折及左尺骨鷹嘴突骨折等傷害
    ；證人楊川則受有衣服毀損而不堪使用之侵害等情；業據告
    訴人丁○○於偵查、原審一再指稱：「甲○○拿槍對著伊頭
    部，乙○○拿刀往伊頭部砍殺，還有4 、50人騎機車拿木棍
    、球棒」、「當天乙○○發射1 枚信號彈，還有持刀，伊頭
    上1 刀是乙○○砍傷的」、「當天甲○○拿槍指著伊的眉心
    ，伊沒有注意丁○○有無扣板機」、「乙○○拿的刀子約有
    5 、60公分長」等語（見89偵14763 號卷第21頁背面，原審
    卷第25、56、97頁）；告訴人丙○○於原審指稱：「當天伊
    被圍著打，沒有看見其他人有無抵抗，伊當時耳朵是被一刀
    一刀割的」、「伊是以手肘抵擋才受傷」、「伊耳朵約1 、
    2 個月後才好，有疤痕，約3 刀」等語（見原審卷第59、87
    、128 頁），及證人蘇宗榮於偵訊證稱：「當時來了4 、50
    人，乙○○、甲○○走在前面，甲○○手上拿著1 枝手槍，
    槍指著伊父親丁○○，乙○○拿刀殺了1 刀」等語（見89偵
    14763 號卷第22頁）；證人張再益於偵訊、原審中證稱：「
    當時伊看到甲○○拿槍指著丁○○，乙○○跟在甲○○後面
    」、「伊在門口喝酒，看到2 發信號彈，拿槍的是甲○○」
    等語（見89偵14763 號卷第22頁，原審卷第29頁）；證人李
    英賓於原審證稱：「伊看到有人一到現場就發信號彈，乙○○拿刀，甲○○拿槍」等語（見原審卷第27頁）；證人翁德
    慶於原審證稱：「拿槍的是甲○○」等語（見原審第29、30
    頁）；證人楊川於原審證稱：「是甲○○持槍，被伊姐蘇楊
    秀花拿掃把打下來」等語（見原審卷第129 頁）；證人蘇楊
    秀花於原審、本院上訴審分別證稱：「當時對方很多人來，
    也有人拿刀，伊拿掃把去揮打對方，等對方都走後，有發現
    1 把槍」、「當時伊在旁邊掃地，乙○○、甲○○帶很多人
    來，且走在前面，並說『給大胖子死』（指丁○○），然後
    伊拿掃把打他們，並說『警察來了、警察來了』，之後他們
    就走了，伊發現地上有槍枝」、「丁○○當時有在場，並被
    乙○○他們打」等語明確（見原審卷第157 、158 頁，本院
    上訴卷第47、48頁）；復有告訴人丁○○、丙○○之診斷證
    明書、高雄市立小港醫院90年1 月10日 (90) 高醫港秘字第
    0046號函所附病歷資料在卷（見警卷第12、13頁，原審卷第
    61至63、68至81頁），及改造手槍1 枝、信號彈（空殼）3
    支、汽油彈（碎片）1 袋、高爾夫球桿3 枝、木質球棒1 枝
    扣案可資佐證。則以被告乙○○前已與告訴人丁○○因燃放
    烽炮糾紛引發互毆衝突，被告乙○○復放言報復，被告甲○○並自承確有前往告訴人丁○○住處前等情，應認告訴人丁○○、丙○○及證人楊川等人上開指（證）述可信。至於辯
    護人以證人蘇楊秀花於本院上訴審證稱：「（問：是否有看
    到他們有拿槍？）伊沒有看到他們何人有拿刀、槍」等語（
    見本院上訴卷第47頁），質疑告訴人及其餘證人指（證）述
    被告甲○○有持槍一節，惟每一證人之記憶及對事物之觀察
    能力不同，證人蘇楊秀花在本件案發時之混亂場面，未及注
    意何人持刀或持槍，本受限於其個人記憶力及觀察事物之能
    力，或所專注之事項，自不能即認告訴人及上開證人之指（
    證）述不可信，是尚難依此為被告2 人有利之認定。
  3.扣案之改造左輪手槍1 枝（槍枝管制編號：0000000000），
    係仿SMITH&WESSON廠轉輪手槍製造之玩具轉輪槍改造而成，
    槍管及轉輪彈倉均為金屬材質，槍管已貫通，其轉輪具6 個
    彈倉，彈倉前端均具一環形阻鐵，但其中1 個彈倉之阻鐵已
    車通，雖送鑑槍枝之轉輪中心梢無法固定，但經按住轉輪開
    關器，即可扳動擊錘，認不影響槍枝擊發性能，可裝填、擊
    發單發子彈，認具有殺傷力，此有內政部警政署刑事警察局
    89年7 月4 日刑鑑字第83592 號鑑驗通知書1 紙在卷可稽（
    見89偵14763 號卷第18頁）。復經原審依職權再送請該局實
    測複驗結果：於裝填由玩具金屬彈殼、底火、玩具槍用底火
    2 片（替代火藥）為直徑6mm 、重量0.088 g 鋼珠組合而成
    之適用子彈實際試射，測得彈丸速度350 公尺/ 秒，計算其
    彈丸動能為53.9焦耳，換算其單位面積動能為192.5 焦耳/
    平方公分，認具殺傷力，亦有該局90年4 月12日刑鑑字第42
    580 號函附卷可憑（見原審卷第115 頁）。足認扣案改造槍
    枝1 枝，係屬具殺傷力之改造金屬玩具手槍無疑。至於辯護
    人以扣案改造手槍因轉輪中心梢無法固定，須按住轉輪開關
    器始可扳動擊錘一節，質疑該扣案改造手槍能否發射子彈，
    及被告甲○○如何能在持手槍押住告訴人丁○○情況下，又
    如何擊發子彈等語；惟扣案改造手槍業經內政部警政署刑事
    警察局經實際試射，並具殺傷力，已如前述，且本件於案發
    現場並未扣得子彈或彈殼，告訴人丁○○亦未指述被告甲○○有擊發子彈之行為，則上開「槍枝因轉輪中心梢無法固定
    」之情形，自不足以妨礙被告甲○○持扣案改造手槍抵住告
    訴人丁○○之動作，辯護人上開主張尚屬無據。
  4.被告乙○○雖於原審舉其母王玉枝、於本院上訴審舉洪民致
    為證人，以證明案發當時不在現場。惟經原審隔離訊問，被
    告乙○○與證人王玉枝2 人，對被告乙○○返家時間、在家
    中之人數、成員、使用何種藥物治療傷勢，及同時在場從事
    何事等問題，彼此所供均不相符（見原審卷第86、87頁）；
    又被告乙○○與證人洪民致2 人，於本院上訴審均稱其2 人
    於當晚9 點多即離開等語（見本院上訴卷第71頁），而本件
    案發時間為下午10時50分許，其2 人既已不在一起，則證人
    洪民致自亦無法知悉被告乙○○是否在案發現場。是證人王
    玉枝、洪民致之證言，均難執為有利於被告乙○○事實之認
    定。
  5.告訴人丁○○上開住處，與位於小港區○○路「將軍爺廟」
    距離約2 、3 分鐘車程，且該處亦無法看到廟會，此業經告
    訴人丁○○於原審供述明確，並為被告乙○○、甲○○所不
    否認（見原審卷第187 頁）；且被告甲○○於警詢供稱：「
    伊約於89年6 月3 日21時50分左右到乙○○住於小港區○○
    路87號住處，到達後，經乙○○的朋友告知，乙○○已經到
    小港區○○街408 號和人打架，於是伊立刻前往查看，伊到
    達現場時看到很多人在打架」等語（見警卷第3 頁背面）。
    則被告甲○○在聽聞被告乙○○要和人打架後，即前往非廟
    會所在之告訴人丁○○住處前，顯見其係刻意前去與被告乙○○會合。至於證人甲○○之妻陳鳳珠於本院上訴審雖證稱
    ：「當天伊開車到廟要拜拜，甲○○下車，就被打」等語（
    見本院上訴卷第72頁），及證人黃堯瑋於本院上訴審證稱：
    「伊看到甲○○被打，而他太太扶不動他」等語（見本院上
    訴卷第72頁），或與被告甲○○警詢所供不符，或未能證明
    被告甲○○為何至案發地點，自均難為被告甲○○有利之認
    定。
  6.綜上所述，被告2 人上開辯解均為圖卸刑責之詞，不足採信
    ，本件事證已明，被告2 人犯行洵堪認定。
  7.辯護人於本院調查程序聲請傳喚證人丁○○、蘇楊秀花、丙○○、蘇宗榮到庭，以證明其等指（證）述不符之處。惟丁○○等4 人均已於原審或本院上訴審到庭應訊，且本院對其
    等指（證）述之採擇，均已詳述如上，自無再行傳訊之必要
    。另辯護人聲請將扣案改造手槍送請鑑定，以查明其上有無
    被告2 人指紋，惟該改造手槍扣案至今已近5 年，並未以特
    別方式保存其上指紋，且經2 次送鑑定是否具殺傷力，其上
    亦已混雜相關員警、鑑識人員指紋，而本件事證已明，自無
    再送鑑定之必要。均併此敘明。
三、論罪及撤銷改判之理由─
  (一)按被告2 人行為後，槍砲彈藥刀械管制條例於94年1 月26日
    修正公布，並於同年月28日生效，廢止第11條，並修訂第8
    條，舊法第11條第4 項原規定「未經許可，持有、寄藏或意
    圖販賣而陳列第1 項所列槍砲者，處1 年以上7 年以下有期
    徒刑，併科新臺幣700 萬元以下罰金。」，修正後新法第8
    條第4 項規定「未經許可，持有、寄藏或意圖販賣而陳列第
    1 項所列槍枝者，處3 年以上10年以下有期徒刑，併科新臺
    幣700 萬元以下罰金。」，二相比較，以舊法有利於被告2
    人，依刑法第2 條第1 項但書規定，自應適用修正前槍砲彈
    藥刀械管制條例第11條第4 項之罪。（被告2 人行為後，槍
    砲彈藥刀械管制條例雖另於89年7 月5 日、90年11月14日2
    度修正，惟同條例第11條第4 項均未修正，附此說明）。
  (二)核被告2 人未經許可，持有可發射子彈具有殺傷力之槍枝行
    為，均係犯修正前槍砲彈藥刀械管制條例第11條第4 項之罪
    （起訴書誤載為同法第11條第4 款）；其2 人傷害行為，則
    均係犯刑法第277 條第1 項之罪。被告2 人所犯修正前槍砲
    彈藥刀械管制條例第11條第4 項之未經許可，持有可發射子
    彈具有殺傷之槍枝罪，為刑法第187 條之意圖供自己犯罪而
    持有軍用槍砲罪之特別規定，依特別法優於普通法之法理，
    自應優先適用修正前槍砲彈藥刀械管制條第11條第4 項之罪
    論處（最高法院73年度第1 次刑事庭會議決議參照）。又公
    訴意旨認被告2 人所犯係殺人未遂罪，容有未洽（理由詳如
    後述），惟其起訴被告2 人共同持刀砍傷告訴人丁○○及丙○○之基本犯罪事實同一，本院自得變更起訴法條加以審理
    。被告乙○○、甲○○及其他不知年籍姓名不詳之4 、50名
    成年男子間，就上開犯行，有犯意聯絡及行為分擔，皆為共
    同正犯。被告2 人先後傷害告訴人丁○○、丙○○之行為，
    時間緊接，構成要件相同，顯係基於概括之犯意為之，為連
    續犯，應依刑法第56條之規定，論以一罪，並加重其刑。又
    因被告2 人均否認持有扣案改造手槍，致無法認定被告2 人
    或其他年籍姓名不詳之4 、50名成年男子，在傷害告訴人丁○○、丙○○前，即已非法持有該手槍，係另行起意，始持
    之用以傷害告訴人丁○○、丙○○，自應為有利於被告2 人
    之認定，認被告2 人所犯上開2 罪，有方法目的之牽連關係
    ，應從一重之修正前槍砲彈藥刀械管制條例第11條第4 項之
    未經許可，持有可發射子彈具有殺傷之槍枝罪處斷。被告甲○○雖有持槍抵住告訴人丁○○之行為，藉以將加害身體、
    生命之惡害，通知告訴人丁○○，使其心生畏怖之意，惟其
    恐嚇之危險行為，業為其與他人共同傷害之實害行為所吸收
    ，故不另論恐嚇罪。被告乙○○前於87年間因違反麻醉藥品
    管理條例案件，經臺灣台南地方法院判處有期徒刑4 月確定
    ，於87年5 月26日易科罰金執行完畢，有臺灣高等法院被告
    全國前案紀錄表在卷可按，其於有期徒刑之執行完畢後，5
    年內再犯本件最輕本刑為有期徒刑以上之刑之罪，為累犯，
    依刑法第47條規定加重其刑，並遞加之。
  (三)公訴旨認被告2 人上開持刀砍傷告訴人丁○○頭部及丙○○
    之行為，係犯刑法第271 條第2 項、第1 項之殺人未遂罪嫌
    云云。惟查：
  1.被告乙○○於案發前，已將欲前往告訴人丁○○住處尋釁之
    意思通知告訴人，且告訴人亦有所戒備，適被告2 人率眾前
    來時，被告2 人與告訴人雙方因而發生互毆，業如前述，雖
    被告等人取出信號彈後才未抵抗一節，亦據證人即當時據報
    前往現場處理之員警陳和興於原審證稱：「經伊查訪，被尋
    仇的一方剛開始有抵抗，直到對方拿出信號彈才沒有抵抗」
    等語在卷（見原審卷第96、97頁）。惟被告等既已控制住現
    場，本可肆無忌憚的遂行其殺人之行為，則何以僅致告訴人
    等受有上開傷害，故實難就被告2 人係持刀、槍砍傷告訴人
    頭部之行為，遽論被告2 人主觀上係基於殺人之故意而為。
  2.被告乙○○與告訴人丁○○等除案發前之互毆行為外，先前
    並無素怨及仇恨，業據告訴人丁○○陳述甚詳，故被告2 人
    尚無非致告訴人於死之動機。且由被告等人下手程度觀之，
    告訴人丁○○受有頭皮撕裂傷10×0.2 ×0.3 公分；丙○○
    受有頭皮撕裂傷0.3 ×0.1 公分、6 ×1 ×0.3 公分、左耳
    割裂傷為4 公分、左肘關節處骨折及左尺骨鷹嘴突骨折等傷
    勢，經淺層創傷之方式治療後，於89年6 月3 日23時20分至
    醫院急救，其2 人傷勢經縫合及以石膏固定手肘後，於2 日
    後即同年6 月5 日11時出院，此有上開高雄市立小港醫院函
    所附資料可憑，足見告訴人丁○○、丙○○2 人所受傷勢尚
    非嚴重，被告2 人在已控制現場，且無其他障礙因素存在之
    下，苟有殺人犯意，豈有僅致告訴人受有上開傷勢之理，益
    徵被告等並無殺人之故意，甚為顯然。
  3.綜上所述，本院復查無其他積極證據，足資認定被告乙○○
    等人確有殺人之故意，公訴意旨認被告乙○○及甲○○係犯
    殺人未遂罪嫌，容有未洽，應予變更起訴法條，業如前述。
  (四)原審論處被告2 人罪刑，固非無見。惟查：槍砲彈藥刀械
    管制條例業於90年11月14日修正，刪除該條例第19條有關強
    制工作之規定，原判決未及適用新規定，於不宣告被告2 人
    強制工作之理由，仍敘明不適用修正前該條例第19條規定之
    理由；槍砲彈藥刀械管制條例再於94年1 月26日修正公布
    ，並於同年月28日生效，廢止第11條，並修訂第8 條，原判
    決未及為新舊法比較適用；原判決就公訴人起訴被告2 人
    殺人未遂罪嫌部分，變更起訴法條，改論普通傷害罪名，惟
    按刑法第277 條第1 項普通傷害罪，係屬告訴乃論之罪，原
    判決未於事實欄敘明被害人丁○○、丙○○告訴之旨；公
    訴人就被告2 人持有汽油彈，認係犯修正前槍砲彈藥刀械管
    制條例第7 條第4 項（起訴書誤載為第4 款），原判決未為
    任何說明，對已受請求之事項未予判決；公訴人認被告2
    人持有扣案改造手槍，係犯修正前槍砲彈藥刀械管制條例第
    11條第4 項之罪，原審誤為公訴人係起訴同條例第7 條第4
    項之罪，並變更起訴法條加以審理，均有未洽。被告2 人上
    訴意旨均否認犯罪，雖不足取，惟原判決既有上開違誤之處
    ，仍無可維持，自應將原判決撤銷改判。
四、科刑及沒收之理由─
  (一)爰審酌被告2 人僅因細故即糾眾前往告訴人住處尋釁，並藉
    點燃信號彈、汽油彈，及分持刀、棍，具殺傷力及危險性之
    改造手槍之方式，對告訴人丁○○等人實施傷害行為，對告
    訴人所肇致之身心危害甚鉅，行徑至為乖張，且迄未與告訴
    人達成和解，及被告乙○○有違反麻醉藥品管理條例前科（
    累犯）、被告甲○○有誣告前科（不構成累犯），素行非佳
    等一切情狀，被告乙○○、甲○○分別量處有期徒刑1 年4
    月、1 年2 月，均併科罰金新臺幣6 萬元，並就就罰金部分
    ，諭知易服勞役之折算標準。
  (二)扣案如附表編號1 所示之改造手槍1 枝，為違禁物，依刑法
    第38條第1 項第1 款規定宣告沒收。扣案如附表號2 、3 所
    示高爾夫球桿3 枝、木質球棒1 枝，係屬被告2 人或共犯所
    有，且為供本件犯罪所用之物，業據告訴人指訴在卷，依刑
    法第38條第1 項第2 款規定宣告沒收。至於另扣案信號彈（
    空殼）3 枚及汽油彈（碎片）1 袋，僅係被告等往現場點
    燃壯勢之用，並非被告等人犯罪所用之物（告訴人等所受之
    傷，係被告等人以刀械砍傷及以球棒、球桿撞擊所致，此由
    告訴人等之傷並無灼傷即明），又非違禁物，自不予宣告沒
    收，附此說明。
五、對於其他公訴事實之判斷─
  (一)公訴意旨另謂：被告2 人持有汽油彈之行為，另涉修正前槍
    砲彈藥刀械管制條例第7 條第4 項（起訴書誤載為第4 款）
    罪嫌云云。
  (二)經查：扣案汽油彈，經送內政部警政署刑事警察局鑑定結果
    ，非屬爆裂物，有該局94年1 月26日刑偵五字第0940016321
    號鑑驗通知書在卷可憑（見本院卷71頁）。是尚無事證可認
    被告2 人有公訴人所指涉犯修正前槍砲彈藥刀械管制條例第
    7 條第4 項罪嫌。惟公訴人認被告2 人此部分犯行，與上開
    論罪科刑部分，有為牽連犯之裁判上一罪關係，爰不另為無
    罪之諭知。
六、適用之法律
  (一)依刑事訴訟法第371 條、第369 條第1 項前段、第364 條、
    第299 條第1 項前段、第300 條。
  (二)修正前槍砲彈藥刀械管制條例第11條第4 項。
  (三)刑法第2 條第1 項但書、第11條前段、第28條、第277 條第
    1 項、第47條、第55條、第42條第2 項、第38條第1 項第1
    款、第2 款。
  (四)罰金罰鍰提高標準條例第1條前段、第2條。
  (五)現行法規所定貨幣單折算新臺幣條例第2條。
本案經檢察官沈紹嘉到庭執行職務。
中　　華　　民　　國　　94　　年　　4 　　月　　15　　日
　　　　　　　　　刑事第七庭    審判長法　官  莊飛宗
                                      法　官  黃憲文
                                      法　官  曾逸誠
以上正本證明與原本無異。
如不服本判決應於收受本判決後10日內向本院提出上訴書狀，其
未敘述上訴理由者，並得於提起上訴後10日內向本院補提理由書
狀（均須按他造當事人之人數附繕本）「切勿逕送上級法院」。
中　　華　　民　　國　　94　　年　　4 　　月　　15　　日
　　　　　　　　　　　　　　　　　　　書記官  郭蘭蕙
附表：
┌──┬─────┬──┬──────────────┐
│編號│物      品│數量│備                        考│
├──┼─────┼──┼──────────────┤
│ 1  │改造手槍  │1 枝│仿SMITH&WESSON廠轉輪手槍製造│
│    │          │    │玩具手槍之改造手槍          │
│    │          │    │槍枝管制編號：0000000000號  │
├──┼─────┼──┼──────────────┤
│ 2  │高爾夫球桿│3 支│                            │
├──┼─────┼──┼──────────────┤
│ 3  │木質球棒  │1 支│                            │
└──┴─────┴──┴──────────────┘
附錄本判決論罪科刑適用法條
修正前槍砲彈藥刀械管制條例第11條第4 項：
未經許可，持有、寄藏或意圖販賣而陳列第1 項所列槍砲者，處
1 年以上7 年以下有期徒刑，併科新臺幣700 萬元以下罰金。
刑法第277條第1 項：
傷害人之身體或健康者，處3 年以下有期徒刑，拘役或1,000 元
以下罰金。
